【裁判字號】    99,抗,97
【裁判日期】    990727
【裁判案由】    聲請撤銷緩刑
【裁判全文】
臺灣高等法院高雄分院刑事裁定            99年度抗字第97號
抗  告  人
即受刑人    甲○○
抗  告  人
即受刑人    乙○○
上列抗告人因聲請撤銷緩刑案件，不服臺灣高雄地方法院中華民
國99年3 月11日裁定（98年度審撤緩字第124 號），提起抗告，
本院裁定如下：
    主  文
原裁定撤銷，發回臺灣高雄地方法院。
    理  由
一、原裁定意旨以：抗告人即受刑人2 人因侵占案件，經本院判
    處有期徒刑1 年4 月及1 年，均緩刑3 年確定，並應就所積
    欠之新臺幣（下同）1,271,300 元部分，自民國（下同）98
    年5 月8 日起，每月連帶償還優賞北京大樓管理委員會100,
    000 元，至全部清償為止，並於同年年3 月26日確定。惟受
    刑人2 人於同年5 月14日匯入第1 期100,000 元、同年11月
    間匯入5,000 元後，迄未再就剩餘款項向優賞北京大樓管理
    委員會支付乙節，有受刑人甲○○匯款憑條影本及原審99年
    3 月1 日訊問筆錄在卷可證。受刑人無故不履行上開緩刑所
    定之負擔，且其於判決確定後迄今將屆滿1 年，僅支付105,
    000 予優賞北京大樓管理委員會（償還金額未及10分之1）
    ，尚有1,166,300 元餘款迄未償還等情，顯見受刑人不知悔
    悟，並無還款之誠意及積極之行動，違反緩刑所定負擔情節
    重大，足認原宣告之緩刑難收其預期效果，而有執行刑罰之
    必要，原審因認本件聲請人之聲請與刑法第75條之1 第1 項
    第4 款之規定相符，應予准許撤銷其緩刑之宣告等語。
二、抗告意旨略以：伊等並非有錢不還，而是家庭經濟非常困難
    ，連孩子學費都無法繳納，而向學校申請緩繳；伊等公司於
    97年已辦理停業，目前收入有限，實無法負擔每月10萬元之
    款項，但絕對有誠意每月還2 萬或5 萬元；且伊等當時有向
    勞委會申請貸款可以按時履行，因未獲准貸款才無法按時履
    行，並非故意不履行，請給伊等自新機會，不要撤銷緩刑等
    語。
三、按緩刑制度設計之本旨，除可避免執行短期自由刑之流弊外
    ，主要目的係在獎勵惡性較輕者使其遷善，而經宣告緩刑後
    ，若有具體事證足認受宣告者並不因此有改過遷善之意，即
    不宜給予緩刑之寬典，乃另有撤銷緩刑宣告制度。又受緩刑
    之宣告而違反刑法第74條第2 項第1款至第8款所定負擔情節
    重大者，足認原宣告之緩刑難收其預期效果，而有執行刑罰
    之必要者，得撤銷其宣告，刑法第75條之1 第1項第4款固有
    明文規定。惟考其立法意旨略以：修正條文第74條第2 項增
    列法院於緩刑期間內，得命犯罪行為人於緩刑期內應遵守之
    事項（例如向被害人支付相當數額、向公庫支付一定之金額
    、接受精神、心理輔導、提供義務勞務或其他為預防再犯之
    事項），明定違反該條所定事項情節重大者，得撤銷其緩刑
    宣告，以期週延，且本條採用裁量撤銷主義，賦與法院撤銷
    與否之權限，實質要件即以「足認原宣告之緩刑難收其預期
    效果，而有執行刑罰之必要」，供作審認之標準。至於所謂
    「情節重大」，係指：受判決人顯有履行負擔之可能，而隱
    匿或處分其財產、故意不履行、無正當事由拒絕履行或顯有
    逃匿之虞等情事而言。準此，上揭「得」撤銷緩刑之情形，
    法官應依職權本於合目的性之裁量，妥適審酌被告於緩刑期
    間內違反應遵守事項之情節是否重大，是否已難收其預期之
    效果，而確有執行刑罰之必要，此與刑法第75條第1項所定2
    款要件，有一具備，即毋庸再行審酌其他情狀，應逕予撤銷
    緩刑之情形不同。
四、經查：本件抗告人所犯侵占案件，經本院於98年3 月26日，
    以98年度上易字第11號分別判處有期徒刑1 年4 月、1 年，
    並均諭知緩刑3 年，且應就所積欠之1,271,300元，自98年5
    月8 日起，每月連帶償還優賞北京大樓管理委員會10萬元，
    至全部清償為止，有臺灣高雄地方法院97年度易字第594 號
    、本院98年度尚易字第11號判決書附卷可按。抗告人迄原審
    裁定時止，僅支付105,000 元予上開管理委員會一節，業據
    抗告人供明在卷，堪認抗告人確未依上開確定判決所定負擔
    履行無訛。惟鴻華國際科技資訊有限公司（下稱鴻華公司）
    之負責人原為抗告人乙○○，其負責人於98年5 月25日變更
    登記為鄭卜維，此有卷附高雄市政府營利事業登記證影本、
    高雄市政府98田5 月25日高市府經二字第09800542870 號函
    影本各1 紙附卷可參；而鴻華公司確於98年8 月14日向行政
    院勞工委員會，申請微型創業鳳凰貸款100 萬元，其申請資
    料中附有抗告人2 人之貸款推薦函，該貸款申請於98年10月
    1 日經該會審查結果為不通過一節，亦有行政院勞工委員會
    99年6 月9 日勞福1 字第0990017464號函附卷可憑，足見，
    抗告人所稱於獲上開緩刑宣告後，已提出貸款申請以備履行
    等語，尚非無據。又抗告人甲○○所有座落高雄市○○區○
    ○段350 地號土地及其上之門牌高雄市○○區○○路339 號
    4 樓號碼，已於93年7 月19日經原審法院以假扣押執行查封
    在案，現仍在該院執行中，並未遭惡意脫產等情，並據本院
    調取原審法院99年度司執字第6338號執行卷全卷核閱無訛。
    是抗告人2 人於受上開緩刑宣告後，顯非無按期履行之努力
    ，亦似無惡意脫產，故不履行上揭緩刑所定負擔，或已逃匿
    無蹤等情事。原審疏未查明抗告人於緩刑宣告後之上開情事
    ，僅以抗告人繳納之金額未及所欠金額10分之1 ，即認抗告
    人違反緩刑所定負擔情節重大，已嫌速斷；復未於裁定內敘
    明查明抗告人有何上揭違反所定負擔情節重大（如惡意脫產
    或尚有其他資產竟拒不履行）及有難收其預期之效果，而確
    有執行刑罰之必要之理由，遽以無故不履行負擔，准許檢察
    官聲請撤銷緩刑，即有未洽。抗告人以其等並無故不履行負
    擔等語執以抗告，為有理由，自應由本院撤銷原裁定，並發
    回原審詳為調查另為妥適之處置，以昭折服。
據上論斷，應依刑事訴訟法第413 條前段，裁定如主文。
中    華    民    國    99    年    7     月    27    日
                    刑事第十庭  審判長法  官 陳中和
                                      法  官 李政庭
                                      法  官 林水城
以上正本證明與原本無異。
本裁定不得再抗告。
中    華    民    國    99    年    7     月    27    日
                                      書記官 蔡佳君

司法院資訊處製作；財團法人民間司法改革基金會備份。
